【裁判字號】    99,監,749
【裁判日期】    991217
【裁判案由】    處分受監護宣告人不動產
【裁判全文】
臺灣高雄地方法院民事裁定               99年度監字第749號
聲  請  人  賓江春枝
受監護宣告
人          賓至
上聲請人聲請處分受監護宣告人賓至之不動產事件，本院裁定如
下：
    主  文
准許聲請人處分受監護宣告人賓至所有如附表所示之不動產。
聲請程序費用新臺幣壹仟元由受監護宣告人賓至負擔。
    理  由
一、本件聲請意旨略以：聲請人賓江春枝之配偶賓至於民國98年
    8 月31日經鈞院98年度禁字第222 號裁定宣告為禁治產人，
    因聲請人年事已高，獨自照顧其配偶賓至漸感力不從心，是
    欲搬至台中與其女同住，並處分其配偶賓至所有位於高雄之
    不動產，做為日後照顧其配偶賓至之費用，依法聲請鈞院准
    許處分禁治產人賓至所有建物門牌號碼高雄市○○區○○街
    82巷18號，楠梓區○○段○○段805- 000建號；土地楠梓區
    ○○段五小段0000-0000 地號及同小段0000-0000 地號之不
    動產等語。
二、按「民法總則中華民國九十七年五月二日修正之條文施行前
    （97年5 月23日公布、98年11月23日施行），已為禁治產宣
    告者，視為已為監護宣告；繫屬於法院之禁治產事件，其聲
    請禁治產宣告者，視為聲請監護宣告；聲請撤銷禁治產宣告
    者，視為聲請撤銷監護宣告；並均於修正施行後，適用修正
    後之規定。」民法總則施行法第4 條第2 項定有明文。次按
    「監護人對於受監護人之財產，非為受監護人之利益，不得
    使用、代為或同意處分。監護人為下列行為，非經法院許可
    ，不生效力：(一)代理受監護人購置或處分不動產。……」，
    98年11月23日修正生效之民法第1101條第1 項、第2 項第1
    款分別定有明文，又上揭規定於受監護宣告人之監護亦準用
    之，民法第1113條亦定有明文。
三、經查：
  (一)受監護宣告人賓至係於98年8 月31日經本院98年度禁字第22
    2 號民事裁定宣告為受監護宣告人，並以其配偶即聲請人賓
    江春枝為監護人等情，經本院調取本院98年度禁字第222 號
    民事聲請卷宗核閱屬實，依上揭說明，受監護宣告人賓至之
    監護人處分其不動產，應得法院許可，始生效力，又聲請人
    係受監護宣告人賓至之監護人，其為受監護宣告人賓至處分
    不動產，自得聲請本院許可，合先敘明。
  (二)聲請人主張因其年事已高，獨自照顧其配偶賓至漸感力不從
    心，是欲搬至台中與其女同住，並處分其配偶賓至所有位於
    高雄之不動產，做為日後照顧其配偶賓至之費用等情，業據
    聲請人到庭指述綦詳；並經證人即受監護宣告人賓至之女賓
    文瑛到庭陳稱：「（問：是否聲請人連同妳父親欲一起到台
    中住比較有照應？）因為我住台中，可以就近照顧父母親，
    所以想把高雄的不動產處分掉，可以用來當作照顧相對人的
    費用。」等語明確（見本院99年12月7 日訊問筆錄），堪信
    為真實。本院審酌受監護宣告人賓至之監護人年事漸長，倘
    與其兒女同住，並處分受監護宣告人賓至不動產做為日後照
    護費用，確對維繫受監護宣告人賓至之身心健康及生活品質
    有所助益，從而，認為處分受監護宣告人賓至不動產，確符
    合受監護人賓至之利益，聲請人所為本件聲請，於法尚無不
    合，應予准許。
四、依非訟事件法第24條第1 項、第160 條第2 項，裁定如主文
中    華    民    國    99    年    12    月    17    日
                     家事法庭  法  官  吳宏榮
上為正本係照原本作成。
如不服本裁定，應於收受裁定後10日內，向本院提出抗告狀，並
繳納裁判費新台幣1,000元。
中    華    民    國    99    年    12    月    17    日
                               書記官  林佑盈
附表：
┌──┬───────────────┐
│編號│土地及建物之內容              │
├──┼───────────────┤
│ 1  │楠梓區○○段○○段0000-0000 地│
│    │號土地                        │
│    │所有權人：賓至                │
│    │面積451.00平方公尺            │
│    │權利範圍10000分之580          │
├──┼───────────────┤
│ 2  │楠梓區○○段○○段0000-0000 地│
│    │號土地                        │
│    │所有權人：賓至                │
│    │面積91.00平方公尺             │
│    │權利範圍全部                  │
├──┼───────────────┤
│ 3  │楠梓區○○段○○段805- 000建號│
│    │門牌號碼：高雄市○○區○○街82│
│    │          巷18號              │
│    │所有權人：賓至                │
│    │總面積142.60平方公尺          │
│    │權利範圍全部                  │
└──┴───────────────┘

司法院資訊處製作；財團法人民間司法改革基金會備份。
